【裁判字號】    95,交聲,167
【裁判日期】    950322
【裁判案由】    聲明異議
【裁判全文】
臺灣臺中地方法院交通事件裁定
原處分機關  交通部公路總局臺中區監理所
受處分人    甲○○
            國民
上列受處分人因違反道路交通管理處罰條例案件，對於交通部公
路總局臺中區監理所民國九十五年一月二十七日所為之處分（中
監違字第六０─ＧＣ0000000號裁決書），聲明異議，本
院裁定如下：
    主  文
異議駁回。
    理  由
一、按汽車駕駛人駕駛汽車有違反本條例之行為，經交通勤務警
    察或依法令執行交通稽查任務人員制止時，不聽制止或拒絕
    停車接受稽查而逃逸者，除按各該條規定處罰外，處新台幣
    三千元以上六千元以下罰緩，道路交通管理處罰條例第六十
    條第一項定有明文。
二、原處分機關交通部公路總局臺中區監理所略以：受處分人即
    異議人甲○○於民國九十四年十一月十四日十七時二十八分
    駕駛6885-LM 號自小客車經「多車道左轉彎不先駛入內側車
    道，佔用直行車道經嗚笛、指揮拒絕接受稽查逃逸」之違規
    情事，遂以中市警交字第GC0000000 號舉發違反道路交通管
    理事件通知舉發，尚無違誤，依法裁罰等語。
三、本件聲明異議意旨略以：異議人即受處分人之車輛於民國九
    十四年十一月十七日行經台中市○○路與文心南路口，欲左
    轉但未先駛入內側車道，經指揮交警鳴笛指揮後，依其指揮
    規定行進，當時實際駕駛人為「陶緒倫」（Ｚ000000000），
    車主「甲○○」則坐於副駕駛座上，兩人皆認定當時確實遵
    行執勤員警之指揮行進，且車速也無加快之事實，但事後多
    日竟收到「拒絕接受稽查逃逸」之違規罰單，回想當時之情
    況，實感不解，只可解釋為異議人與指揮員警之認知出現差
    異，但即便如此，開立「逃逸」之違規罰單仍無法使受處分
    人接受，員警開單告罰，如此舉發無理由，依法提出異議等
    語。
四、經查：本件異議人即受處分人之車輛於九十四年十一月十四
    日十七時二十八分於台中市復興、文心南路口在多車道左轉
    彎，不先駛入內側車道之違規情事，經警鳴笛示意攔查停車
    受檢，但該車駕駛人並未停車受檢，經警當場記下車號，查
    詢後開單告發，經當時開單告發之員警即證人乙○○到庭結
    證稱：「於九十四年十一月十四日十七時二十八分，是下班
    時間，車輛較擁塞，他從復興路往烏日方向行駛，到達復興
    路、文心南路時交接路口時，當地南向有三車道，一個是內
    側車道即左轉彎車道，該車道是要向文心南路走大里方向行
    駛，第二線是直行由復興路往烏日方向的快速車道，第三線
    是慢車道，是直行也是右轉車道，該車走直行車道即第二車
    道，該車道應該是專供直行車輛行駛的，當時他到路口時，
    突然停在路口中間要左轉，有打左轉方向燈，等候左轉號誌
    ，我那時在十字路口疏導交通，發現他駕駛並沒有遵守交通
    規則，第一次先鳴笛，也有打手勢叫他直行，他的反應是看
    我一下，還是繼續在該處等候，我們二人的距離很近，我發
    現他沒有動作，我再次鳴笛，並以手勢指揮他到路邊停車，
    當我手勢打完之後，左轉燈也亮起，他就開車左轉駕駛離開
    十字路口」，「依常理看他應該有看到我手勢、聽到我的鳴
    笛，因為他眼睛注視著我，當時車上有二人，男的駕駛，女
    的坐於旁邊」，「車號、顏色是相符的，才進行舉發的」，
    「當時我並沒有注意他的車窗有無關起來，我有看到他有注
    視著我。當時他是我前面的第一部車，距離很近」等語（均
    見本院九十五年三月十七日訊問筆錄）；受處分人甲○○到
    庭供稱：「前面的經過都對，我有看到警員的指揮，但我沒
    有聽到哨音，其手勢是指往文心南路的方向，後面是我誤會
    警員，我直覺是他要我們直走，因為後面的車子已經在按喇
    叭了，當時我們於燦坤３Ｃ賣場買東西，之後又回到現場，
    也看到警察於該處執行勤務，我們也沒有再去問警員違規的
    情形」等語（均見本院九十五年三月十七日訊問筆錄）；證
    人陶緒倫到庭結證稱：「當初我有看到他手勢的指揮，至於
    哨音部分我不敢確定是否有聽清楚，但我誤會是要馬上離開
    ，所以就開走了，那時後面的車輛已經在按喇叭了」等語（
    均見本院九十五年三月十七日訊問筆錄）。
五、查：本件異議人即受處分人之車輛於九十四年十一月十四日
    十七時二十八分於台中市復興、文心南路口在多車道左轉彎
    ，不先駛入內側車道之違規情事，經警鳴笛示意攔查停車受
    檢，但該車駕駛人並未停車受檢，經警當場記下車號，查詢
    後開單告罰之事實，固有舉發違反道路交通事件通知單一份
    與臺中監理站九十五年一月二十七日裁60-GC0000000號違反
    道路交通管理事件裁決書一份附卷可稽，惟經受處分人以上
    開情詞置辯。經查：原舉發機關之執勤員警即證人乙○○於
    九十五年三月十七日在本院結證稱：「我那時在十字路口疏
    導交通，發現他駕駛並沒有遵守交通規則，第一次先鳴笛，
    也有打手勢叫他直行，他的反應是看我一下，還是繼續在該
    處等候，我們二人的距離很近，我發現他沒有動作，我再次
    鳴笛，並以手勢指揮他到路邊停車，當我手勢打完之後，左
    轉燈也亮起，他就開車左轉駕駛離開十字路口」，「依常理
    看他應該有看到我手勢、聽到我的鳴笛，因為他眼睛注視著
    我，當時車上有二人，男的駕駛，女的坐於旁邊」，「當時
    我並沒有注意他的車窗有無關起來，我有看到他有注視著我
    。當時他是我前面的第一部車，距離很近」等語，而當時駕
    駛人陶緒倫到庭結證稱：「當初我有看到他手勢的指揮，至
    於哨音部分我不敢確定是否有聽清楚，但我誤會是要馬上離
    開，所以就開走了，那時後面的車輛已經在按喇叭了」等語
    ，受處分人甲○○到庭供稱：「前面的經過都對，我有看到
    警員的指揮，但我沒有聽到哨音，其手勢是指往文心南路的
    方向，後面是我誤會警員，我直覺是他要我們直走，因為後
    面的車子已經在按喇叭了，當時我們於燦坤３Ｃ賣場買東西
    ，之後又回到現場，也看到警察於該處執行勤務，我們也沒
    有再去問警員違規的情形」等語，駕駛人陶緒倫與受處分人
    甲○○既坦承有看見警員於該處執行勤務之指揮手勢，並於
    受處分之異議狀陳稱：伊於九十四年十一月十七日行經臺中
    市○○路與文心南路口，欲左轉左但未先駛入內側車道，經
    指交警鳴笛指揮後，依其指揮規定行進云云。顯見兩人所駕
    駛之車輛有違反「多車道左轉彎不先駛入內側車道，佔用直
    行車道」之規定情事，自應遵行警員之指揮，並將該車駕駛
    至適當之處，服從警員指揮並停車接受稽查，惟駕駛人陶緒
    倫與受處分人甲○○並未依前規定於現場適當之處停車接受
    警員稽查而駕車駛離現場，即與該員警所舉發之違反道路交
    通管理處罰條例第六十條第一項之「經交通勤務警察或依法
    令執行交通稽查任務人員制上時，不聽制止或拒絕停車接受
    稽查而逃逸」之違規事實相符，雖受處分人甲○○到庭堅稱
    ：伊沒有聽到哨音，警員手勢是指往文心南路方向，因後面
    車子已經在按喇叭而駕車駛離現場，伊嗣後回到現場時並無
    再去問警員違規情形云云。是可觀知，本件受處分人甲○○
    之車輛先於違反道路交通管理處罰條例第四十八條第四項之
    「多車道左轉彎不先駛入內側車道，佔用直行車道」之規定
    後，嗣經現場執勤員警鳴笛、指揮後並未停車接受稽查而逃
    逸之行為，業據現場指揮之警員乙○○到庭結證屬實，此違
    規事實明確，堪以認定。是本件對汽車所有人甲○○處罰，
    並由甲○○聲明異議，均係合法。
六、據上論斷，應依道路交通管理處罰條例第八十七條第二項、
    道路交通案件處理辦法第十九條、第二十條之規定，裁定如
    主文。
中  華  民  國      95   年      3   月       22    日
                        臺灣臺中地方法院交通法庭
                                法  官  黃松竹
右正本證明與原本無異。
如不服本裁定，應於送達後五日內，向本院提出抗告狀。
                                書記官  董美惠
中  華  民  國      95   年      3    月      22    日


司法院資訊處製作；財團法人民間司法改革基金會備份。
